【裁判字號】    95,訴,2841
【裁判日期】    951219
【裁判案由】    公共危險
【裁判全文】
臺灣臺中地方法院刑事判決              95年度訴字第2841號
公  訴  人  臺灣臺中地方法院檢察署檢察官
被      告  甲○○
                    號
指定辯護人  本院公設辯護人  丁○○
上列被告因公共危險案件，經檢察官提起公訴（95年度偵字第13
864號），本院判決如下：
    主    文
甲○○放火燒燬現有人所在之建築物，未遂，處有期徒刑貳年。
緩刑伍年。扣案之打火機壹個、裝汽油寶特瓶壹瓶，均沒收。
    事    實
一、甲○○與乙○○前係夫妻，二人已於民國九十五年四月二十
    六日協議離婚。其後，甲○○因深感懊悔離婚之事，遂不時
    以電話或言詞騷擾乙○○以要求復合。嗣甲○○於九十五年
    六月十五日下午約六時許，在其位於臺中市○○區○○里○
    ○路○段五十四巷十八號住處飲用酒類後（未達心神喪失、
    精神耗弱程度），撥打電話告知乙○○，其欲前往乙○○所
    經營位於臺中縣豐原市○○路二三八號「歐歐咪妮服飾店」
    找乙○○，惟遭乙○○拒絕，因而心生不滿，旋持所有寶特
    瓶一支至其上開住處附近加油站購買並盛裝汽油後，即搭乘
    計程車，於同日下午七時二十五分，抵達乙○○所經營前開
    「歐歐咪妮服飾店」，並手持上開盛有汽油的寶特瓶進入該
    店內，適有吳英環正在該店內為乙○○修剪指甲，乙○○即
    詢問甲○○要做何事，甲○○未發一語，其預見將汽油潑灑
    於上開「歐歐咪妮服飾店」內的木製櫃檯及塑膠地板上，再
    以打火機點火引燃，勢將延燒該店內壁紙、服飾等易燃物品
    而燒燬該建築物，竟仍基於放火燒燬現有人所在建築物之不
    確定故意，手持寶特瓶朝該店內木製櫃檯上潑灑汽油著手放
    火，並伸手自所穿著長褲口袋內欲掏出所有自備之打火機一
    個時，即為乙○○發覺而奮力將甲○○推出該服飾店外，且
    請吳英環往外逃離並報警處理，致甲○○無法順利取出該打
    火機點火，始未釀成火災。甲○○於遭乙○○推出該店外之
    際，另徒手毆打乙○○，致乙○○受有嘴唇撕裂傷之傷害（
    未據告訴）。旋為警據報趕抵現場逮獲甲○○，並扣得其所
    有供放火所用之打火機一個、裝汽油寶特瓶一瓶及其所有與
    放火犯罪無直接關連之上衣、長褲各一件。
二、案經臺中縣警察局豐原分局報告臺灣臺中地方法院檢察署檢
    察官偵查起訴。
    理    由
一、訊據被告甲○○固對其於上開時間，手持盛有汽油的寶特瓶
    進入被害人乙○○所經營之上開服飾店內，朝該店內木製櫃
    檯潑灑汽油，並自所著長褲口袋內欲掏出所有自備打火機一
    個，旋遭被害人乙○○推出店外之事實，坦白承認，惟矢口
    否認有何放火燒燬現有人所在建築物之犯意，辯稱：其帶汽
    油到被害人經營之前開店內潑灑，是要順便嚇被害人，並無
    放火之意云云。經查：
（一）被告如何著手放火燒燬前開被害人所經營前開服飾店，因
      遭被害人及時推出店外，致無法取出打火機點火，始未造
      成火災等情，業據證人即被害人乙○○迭於偵查中及本院
      審理時證述綦詳，核與在場目賭之證人吳英環於警詢、偵
      查中證述情節相符，並有打火機一個、裝汽油寶特瓶一瓶
      扣案可稽。
（二）又被害人所經營上開服飾店內櫃檯係木質做成，該櫃檯前
      後分別置有藍色布沙發及木質展示櫃，該店地板係塑膠地
      板，牆上亦貼有壁紙，且該店內亦掛有眾多服飾衣物等易
      燃物，有現場照片三張及位置圖一張附卷可憑。而被告於
      本院審理時亦自承其知悉上開服飾店內櫃檯及相關物品之
      位置，亦知道塑膠地板、壁紙遇火會燃燒等語，是被告對
      於以汽油潑灑該木質櫃檯，再點火引燃，該服飾店建築物
      可能因而發生燒燬之結果，於行為時顯有預見，其預見此
      一危險，猶容任該結果之發生而悍然為之，被告主觀上實
      具有放火燒燬現有人所在建築物之不確定故意甚明。其上
      開所辯沒有放火故意云云，顯係卸責之詞，不足採信。事
      證明確，被告上開犯行，洵堪認定，應予依法論科。
二、被告雖著手於放火燒燬現有人所在之建築物，惟未受起火燃
    燒，致未發生燒燬之結果，核其所為，係犯刑法第一百七十
    三條第三項、第一項之放火燒燬現有人所在之建築物未遂罪
    。查被告行為後，刑法業於九十四年二月二日修正公布，並
    自九十五年七月一日起施行，其中關於普通未遂犯處罰效果
    之規定，由修正前刑法第二十六條前段，改列於修正後刑法
    第二十五條第二項，惟其實質效果並無不同，對被告而言，
    並無有利或不利之情形，自應適用裁判時法（最高法院九十
    五年第二十一次刑事庭會議參照）。被告雖已著手對建築物
    放火行為之實行，惟尚未達到足以使建築物喪失其效用之既
    遂程度，應依刑法第二十五條第二項規定，按既遂犯之刑減
    輕之。又查被告係因與被害人離婚後，企求與被害人復合遭
    拒，一時失慮而放火，惟僅止於未遂程度，所為及所犯，情
    輕法重，其情在客觀上尚堪憫恕，如處以法定最低刑，即有
    期徒刑七年，按未遂減輕一半後猶嫌過重，爰依刑法第五十
    九條規定，遞減輕其刑（按：修正後刑法第五十九條，為法
    院就刑之酌減審認標準見解之明文化，非屬法律之變更，自
    無刑法第二條第一項新舊法比較適用之問題）。爰審酌被告
    係因企求與被害人復合遭拒而放火，其放火行為未遂，尚未
    致生他人財物損失，業與被害人乙○○達成和解，有和解書
    一份附卷可稽，及被告犯罪之動機、目的、手段、犯後態度
    等一切情狀，量處如主文所示之刑，以資懲儆。查被告前未
    曾因故意犯罪受有期徒刑以上刑之宣告，此有臺灣高等法院
    被告前案紀錄表、臺灣臺中地方法院檢察署刑案資料查註紀
    錄表各一份在卷可按，其素行良好，因一時失慮，致罹刑章
    ，衡其經此次懲處後當知警惕，應無再犯之虞，本院認其所
    受宣告之刑，以暫不執行為適當，併依刑法第七十四條第一
    項第一款規定宣告緩刑五年，以勵自新。至扣案之打火機一
    個及裝汽油寶特瓶一瓶，均係被告所有供放火犯罪使用之物
    ，爰依刑法第三十八條第一項第二款規定，均併予宣告沒收
    之。另扣案被告所有之上衣、長褲各一件，難認與本案放火
    犯罪具有直接關連，不得宣告沒收，附此敘明。
據上論斷，應依刑事訴訟法第二百九十九條第一項前段，刑法第
一百七十三條第三項、第一項、第二十五條第二項、第五十九條
、第七十四條第一項第一款、第三十八條第一項第二款，判決如
主文。
本案經檢察官丙○○到庭執行職務。
中    華    民    國    95    年    12    月    19    日
                      臺灣臺中地方法院刑事第11庭
                            審判長法  官  吳進發
                                  法  官  莊嘉蕙
                                  法  官  丁智慧
上正本證明與原本無異。
如不服本判決，應於送達後10日內向本院提出上訴狀（須附繕本
），上訴於臺灣高等法院臺中分院。
                                  書記官  陳淑華
中    華    民    國    95    年    12    月    19    日
附錄本案論罪科刑法條全文：
刑法第173條
放火燒燬現供人使用之住宅或現有人所在之建築物、礦坑、火車
、電車或其他供水、陸、空公眾運輸之舟、車、航空機者，處無
期徒刑或7年以上有期徒刑。
失火燒燬前項之物者，處1年以下有期徒刑、拘役或5百元以下罰
金。
第1項之未遂犯罰之。
預備犯第1項之罪者，處1年以下有期徒刑、拘役或3百元以下罰
金。


司法院資訊處製作；財團法人民間司法改革基金會備份。
